【裁判字號】    98,交抗,880
【裁判日期】    981223
【裁判案由】    聲明異議
【裁判全文】
臺灣高等法院高雄分院刑事裁定         98年度交抗字第880號
抗  告  人  交通部公路總局高雄區監理所屏東監理站
代  表  人  高金木
受處分人    甲○○
上列抗告人因聲明異議案件，不服臺灣屏東地方法院中華民國98
年11月16日裁定（98年度交聲字第304 號），提起抗告，本院裁
定如下：
    主  文
抗告駁回。
    理  由
一、本件抗告意旨略以：緩起訴處分對被告所為指示及課予負擔
    ，屬一種特殊之處異措施，並非刑罰，故刑事案件經檢察官
    為緩起訴處分確定後，視同不起訴處分確定，則依行政罰法
    第26條第2 項規定，似非不得依違反行政法之規定裁處。本
    件受處分人因酒醉駕車，經檢察官為緩起訴處分確定，並命
    受處分人向公益團體或地方自治團體支付新台幣（下同）30
    000 元，依上開說明，檢察官該命受處分人支付30000 元之
    條件，並非刑事法律所規定之刑罰，抗告人自得依行政法第
    26條第2 項規定，再對受處分人裁罰。原法院將抗告人對受
    處分人該部分之裁罰撤銷，顯有不當，為此，提起本件抗告
    云云。
二、原裁定以：
(一)、按「汽車駕駛人有下列情形之一者，不得駕車：．．二、飲
    用酒類或其他類似物後其吐氣所含酒精濃度超過每公升○‧
    二五毫克或血液中酒精濃度超過百分之○‧○五以上。」、
    「汽車駕駛人，有下列情形之一者，應接受道路交通安全講
    習：．．二、有第三十五條第一項規定之情形。」、「汽車
    駕駛人，駕駛汽車經測試檢定有下列情形之一者，處新臺幣
    一萬五千元以上六萬元以下罰鍰，並當場移置保管該汽車及
    吊扣其駕駛執照一年；．．：一、酒精濃度超過規定標準。
    」，此道路交通安全規則第114 條第2 款、道路交通管理處
    罰條例第24條第1 項第2 款、第35條第1 項第1 款分別定有
    明文。
(二)、受處分人甲○○於民國97年6 月5 日21時20分許，騎乘車牌
    號碼為PLH-550 號之普通重型機車，在屏東市○○路20-1路
    段，與林順賢所騎乘車牌號碼為XAI-889 號普通重型機車發
    生擦撞，為警據報對其測得呼氣中所含呼氣酒精濃度為每公
    升0.67毫克，超過標準之違規，原處分機關依道路交通管理
    處罰條例第35條第1 項第1 款及第24條第1 項第2 款規定，
    裁處異議人罰鍰新臺幣（下同）45,000元，及吊扣駕駛執照
    12個月，並施以道安講習。受處分人以其酒駕行為業經臺灣
    屏東地方法院檢察署檢察官為緩起訴處分確定，且已向該署
    指定之財團法人犯罪被害人保護協會臺灣屏東分會支付30,0
    00元，原處分機關所為之處分，違反一事不二罰原則，向原
    法院聲明異議。
(三)、按94年2 月5 日公布，於95年2 月5 日施行之行政罰法第26
    條規定：「一行為同時觸犯刑事法律及違反行政法上義務規
    定者，依刑事法律處罰之。但其行為應處以其他種類行政罰
    或得沒入之物而未經法院宣告沒收者，亦得裁處之。前項行
    為如經不起訴處分或為無罪、免訴、不受理、不付審理之裁
    判確定者，得依違反行政法上義務規定裁處之。」即所謂一
    事不二罰原則，究其立法理由，一行為同時觸犯刑事法律及
    違反行政法上義務規定時，由於刑罰與行政罰同屬對不法行
    為之制裁，而刑罰之懲罰作用較強，故在處罰目的相同且處
    罰方式相同時，若依刑事法律處罰，即足資警惕時，實無一
    事二罰再處行政罰之必要；且刑事法律處罰，由法院依法定
    程序為之，較符合正當法律秩序，應予優先適用，但罰鍰以
    外之沒入或其他種類行政罰，因兼具維護公共秩序之作用，
    為達行政目的，行政機關仍得併予裁處。次按檢察官之緩起
    訴處分於緩起訴期間內，有下列情形之一者，檢察官得依職
    權或依告訴人之聲請撤銷原處分，繼續偵查或起訴：(1)於期
    間內故意更犯有期徒刑以上刑之罪，經檢察官提起公訴者。
    (2)緩起訴前，因故意犯他罪，而在緩起訴期間內受有期徒刑
    以上刑之宣告者。(3)違背第253 條之2 第1 項各款之應遵守
    或履行事項者，刑事訴訟法第253 條之3 第1 項定有明文。
    據此可徵經檢察官為「緩起訴」處分者，於「緩起訴」之猶
    豫期間內，最終是否會被檢察官提起公訴，猶懸而未定，亦
    即「緩起訴」處分於猶豫期間內尚未具有實質之確定力，檢
    察官仍得根據上開規定依職權或依告訴人之聲請，將被告「
    緩起訴」處分撤銷。而行政罰法第26條明定一事不二罰原則
    ，且應受行政罰之行為如經不起訴處分或為無罪、免訴、不
    受理、不付審理之裁判「確定」者，始得依違反行政法上義
    務規定裁處之，並未包括「緩起訴」處分在內，雖「緩起訴
    」處分之最終使被告免於刑事訴追之效果與「不起訴」處分
    之效果相同，惟依行政罰法第26條第2 項之立法意旨，亦必
    須待緩起訴處分實質確定時，被告才最終地確定免於受刑事
    訴追，原處分機關始得為行政裁罰，亦即在緩起訴期間內即
    猶豫期間期滿前，該緩起訴處分仍有被撤銷之可能，此時原
    處分機關若依法為行政裁決，將使受處分人有同時遭受行政
    處罰及刑事訴追之危險，顯與行政罰法第26條規定之立法意
    旨相違背。且檢察官為緩起訴處分時，依刑事訴訟法第253
    條之2 第1 項規定對被告所為之指示及課予負擔，此等命令
    名義上雖非刑罰，但仍是一種特殊之處遇措施，造成被告之
    財產減少或義務增加，具有實質刑事處罰之效果，與刑事制
    裁無異，性質上可謂刑事處分，而緩起訴制度雖以特別預防
    為優先考量，但在具體個案決定上，實亦達到一般預防的作
    用及報應理念，基於一行為不二罰原則，受處分人如已就其
    行為受到附條件為捐款命令之緩起訴處分，自不應因同一行
    為再受到國家課以行政罰鍰之處罰。
(四)、經查：受處分人於97年6 月5 日21時20分許，騎乘車牌號碼
    為PLH-550 號之普通重型機車，在屏東市○○路20-1路段，
    與林順賢所騎乘車牌號碼為XAI-889 號普通重型機車發生擦
    撞，為警據報對其測得呼氣中所含呼氣酒精濃度為每公升0.
    67毫克（在0.55毫克/ 公升以上），已逾規定不得駕駛車輛
    之濃度標準，乃依法掣單舉發違規，而受處分人同一酒後駕
    車之行為，因同時觸犯刑法第185 條之3 之公共危險罪，亦
    遭移送臺灣屏東地方法院檢察署檢察官偵辦，經該署檢察官
    於以97年度偵字第4579號緩起訴處分，緩起訴期間為1 年，
    並於緩起訴確定後4 個月內向公庫或檢察官指定之公益團體
    自治團體支付30,000元，經檢察官依職權逕送再議，由臺灣
    高等法院高雄分院檢察署於97年8 月27日以97年度上職議字
    第3807號處分書駁回再議而確定，經臺灣屏東地方法院檢察
    署檢察官於97年9 月10日以屏檢泰強97緩761 字第26903 號
    函通知書受處分人向財團法人犯罪被害人保護協會臺灣屏東
    分會支付30,000元，受處分人於97年12月10日向該分會繳納
    完畢，且該緩起訴亦於98年8 月25日屆滿而未經撤銷等情，
    有卷存緩起訴處分書、臺灣高等法院高雄分院檢察署處分書
    、臺灣屏東地方法院檢察署函、執行緩起訴命令通知書、存
    款憑條各1 紙及臺灣高等法院被告前案紀錄表1 紙可證。又
    受處分人具狀聲明異議亦自承有上開酒後駕車之行為，是受
    處分人酒後超過規定標準駕駛動力交通工具而為警查獲之事
    實，堪以認定。是則，揆諸上開說明，原處分機關對受處分
    人上開酒後駕車之違規行為予以裁罰時，就其行為應處以其
    他種類行政罰部分（即吊扣駕駛執照及施以道路交通安全講
    習），固仍得予以裁處，惟就裁處罰鍰部分，即應扣除受處
    分人依檢察官緩起訴處分支付之30,000元，而就差額部分即
    15,000元予以裁罰。是原處分機關就裁處受處分人罰鍰45,0
    00元部分，既有瑕疵，因而予以撤銷，並就上開撤銷部分，
    另裁定受處分人甲○○汽車駕駛人，駕駛汽車經測試檢定酒
    精濃度超過規定標準，處罰鍰新臺幣壹萬伍仟元。
三、原裁定經核並無不合，抗告意旨指摘原裁定不當，為無理由
    ，應予駁回。
四、據上論結，應依道路交通案件處理辦法第26條，刑事訴訟法
    第412條，裁定如主文。
中    華    民    國    98    年    12    月    23    日
                  刑事第六庭    審判長法  官  王憲義
                                      法  官  邱永貴
                                      法  官  簡志瑩
以上正本證明與原本無異。
不得抗告。
中    華    民    國    98    年    12    月    23    日
                                      書記官  張文斌


司法院資訊處製作；財團法人民間司法改革基金會備份。
